臺灣高等法院民事判決　　　　　　　　 95年度上易字第833號
上　訴　人　甲○○
被上訴　人　乙○○
上列當事人間請求清償債務事件，上訴人對於中華民國95年6月
30日臺灣板橋地方法院94年度訴字第835號第一審判決提起上訴
，經本院於95年12月26日言詞辯論終結，判決如下：
    主  文
上訴駁回。
第二審訴訟費用由上訴人負擔。
    事實及理由
一、被上訴人起訴主張：上訴人於民國（下同）73年間，向被上
    訴人購買新台幣（下同）62萬元貨物，並交付其擔任負責人
    「九銘汽車材料行」（下稱九銘材料行）名義支票 3紙，支
    付貨款，被上訴人已依約交付貨物，惟上訴人所交付之支票
    竟遭退票，嗣兩造於94年 1月15日協調還款事宜，上訴人除
    交付被上訴人５萬元外，剩餘之57萬元另出具切結書，承諾
    於94年 2月底前清償完畢，如未能依約履行，願以62萬元加
    計利息償還，並由其母陳春為連帶保證人，詎上訴人於約定
    償還期限屆至時，拒絕履行系爭切結書之約定。爰依切結書
    及連帶保證之法律關係，請求上訴人與陳春連帶給付62萬元
    ，及自94年3月1日起至清償日止，按週年利率 5％計算之利
    息。
二、上訴人則以：上訴人為九銘材料行名義負責人，而非實際負
    責人，上訴人並不認識被上訴人，亦未向被上訴人訂購貨物
    ，被上訴人於94年 1月15日，率同數名大漢前往上訴人家中
    ，持九銘材料行之退票支票，強迫上訴人負責，上訴人被脅
    迫簽立系爭切結書，系爭切結書既係受脅迫而簽立，上訴人
    自得依民法第92條第 1項前段規定，撤銷該受脅迫所為之意
    思表示。九銘材料行之貨款債務係發生於73年間，迄今早已
    逾15年之時效期間，縱認上訴人應對九銘材料行之債務負責
    ，上訴人亦得主張時效抗辯等語，資為抗辯。
三、原審對於被上訴人之請求，判決上訴人應給付被上訴人62萬
    元，及自94年3月1日起至清償日止，按週年利率 5％計算之
    利息。如對其財產強制執行無效果時，由原審被告陳春給付
    之，及駁回被上訴人其餘之訴。上訴人不服，提起上訴，求
    為廢棄原審不利上訴人之判決，並駁回被上訴人於原審之訴
    。被上訴人則求為判決駁回上訴。陳春部分因未據不服，業
    已確定。
四、經查，上訴人於94年 1月15日簽立切結書，載明：「本人甲
    ○○因積欠乙○○先生新臺幣57萬元正，預定於民國94年 2
    月底前一次清償完畢，如違約願以新臺幣62萬元正加計利息
    至清償完畢為止，恐口說無憑特立此據」，交付被上訴人收
    執，上訴人未於94年 2月底前清償57萬元之事實，為兩造所
    不爭，並有切結書可證（見原審卷第 3頁），堪信為真。
五、上訴人抗辯：系爭切結書係因被上訴人脅迫而簽立，上訴人
    依民法第92條第 1項前段規定，撤銷該受脅迫所為之意思表
    示云云。惟為被上訴人所否認。經查：
  (一)證人即94年 1月15日據報前往現場處理之警員吳錦峰證稱：
    伊當時接獲勤務中心通知，說甲○○住處有糾紛，伊就與另
    外１名警員一同前往瞭解，伊是搭電梯上去，當時甲○○住
    處大門並沒有關，伊直接可以進去，進去時雙方都在屋內，
    在場有數人，現場並未發現有人被限制行動，或有人手持武
    器之情形，也沒有人表明遭恐嚇或受到脅迫，伊進行瞭解後
    ，發現是財務糾紛，伊就請雙方自行協調，伊留在現場約10
    分鐘後始離去，離去時雙方都留在屋內等語（見原審卷第36
    頁至第37頁）。
  (二)證人即上訴人住處之社區警衛章至偉證稱：伊是上訴人住處
    之社區警衛， 94年1月15日當天有3、4個人從大門進入社區
    內，門口警衛室通知伊前往查看，伊與另１名警衛一起上去
    看，另１名警衛有問進來的人有什麼事，他們說是債務問題
    來找上訴人，伊２人就一直停留在上訴人住處門口，那些人
    進去後有發生爭執，聲音很大，伊就通知警衛室，警衛室說
    會報警，後來有警員前來瞭解，伊２人是在警員離去後才離
    開，過程中上訴人住處大門一直都是開著，伊不清楚屋內爭
    執的內容，也沒有看到屋內有暴力之行為，後來伊下樓後，
    在樓下巡邏時，就沒有再聽到大聲的爭執聲音等語（見原審
    卷第46頁至第48頁）。
  (三)被上訴人等人於 94年1月15日離開後，上訴人並未就被脅迫
    簽立系爭切結書乙事報警處理，為上訴人所自承（見原審卷
    第35頁），倘上訴人確係遭被上訴人脅迫，為何未再度求助
    警方？亦違常情。
  (四)綜上，證人吳錦峰、章至偉之證述，僅能證明被上訴人確有
    前往上訴人家中處理債務糾紛，無法證明上訴人被脅迫簽立
    系爭切結書。上訴人抗辯：被脅迫云云，並不足取。
  (五)從而，被上訴人依系爭切結書之法律關係，請求上訴人給付
    62萬元，及自清償期屆滿翌日即94年3月1日起至清償日止，
    按週年利率5%計算之利息，自屬有據
六、上訴人另辯稱：(一)上訴人僅掛名為九銘材料行負責人，並非
    實際負責人，上訴人並未向被上訴人訂購貨物，被上訴人持
    九銘材料行之退票支票，向上訴人請求清償，上訴人自無給
    付之義務；(二)九銘材料行之貨款債務係發生於73年間，迄今
    早已逾15年之時效期間，縱認上訴人應對九銘材料行之債務
    負責，上訴人亦得主張時效抗辯云云。經查：
  (一)被上訴人所提出之九銘材料行退票支票影本３紙，均係上訴
    人以九銘材料行負責人之名義簽發，並蓋有上訴人之印文，
    有支票影本可證。上訴人亦自承曾因上開支票違反票據法而
    被判刑執行（見原審卷第86頁、本院卷第８頁）。被上訴人
    執上開支票３紙向上訴人求償時，兩造就欠款之償還時間、
    方式、償還金額簽立系爭切結書，而成立另一法律關係，被
    上訴人依系爭切結書之法律關係請求上訴人給付，上訴人自
    負給付義務。
  (二)系爭切結書簽訂於94年 1月15日，為兩造所不爭（見原審卷
    第12頁、第51頁），被上訴人於94年6月1日向原審起訴，有
    起訴狀可證（見原審卷第2頁），尚未逾2年之時效期間（民
    法第127條參照）。
七、綜上所述，被上訴人依系爭切結書之法律關係，請求上訴人
    給付62萬元，及自94年3月1日起至清償日止，按週年利率5%
    計算之利息，為有理由，應予准許。原審判命上訴人給付，
    於法並無不合。上訴意旨指摘原判決不當，求予廢棄改判，
    為無理由，應予駁回。
八、本件事證已臻明確，兩造其餘攻擊、防禦方法及未經援用之
    證據，經本院審酌後認對判決結果不生影響，爰不一一論列
    ，附此敘明。
九、據上論結，本件上訴為無理由，依民事訴訟法第449條第1項
    、第78條，判決如主文。
中　　華　　民　　國　　96　　年　　1　　月　　9  　　日
                    民事第十一庭
                        審判長法  官　鄭雅萍
                              法  官　薛中興
                              法  官　林恩山
正本係照原本作成。
不得上訴。
中　　華　　民　　國　　96　　年　　1 　　月　　9 　　日
　　　　　　　　　　　　　　　書記官　周淑靜
